# 同一控制下业务合并资产入账价值及递延所得税资产的确认

提问人：caishaoxian 时间：2014-12-23 15:14:25
呼唤陈老师！ 有公司A，经营数年后于 2011 年 8 月将所有资产（除货币资金）和负债整体转让给 2011 年 5 月成立的B公司（除了现金和所有者权益，人员、销售渠道等也全部由B公司接收），转让价格高出其在A公司的账面价值 4000 万元（根据评估结果确认），在2012 年 12 月 28 日前B公司付清所欠款项，A公司和B公司始终由C实际控制， 2012 年 12 月 28 日A公司注销，问题： 1. 该转让对B而言是否应该按同一控制下业务合并处理？即将购买的资产和负债按A公司的账面价值入账，多出的 4000 万元冲减B的未分配利润（B没有资本公积） 2.合并时点怎么确认？协议是 2011 年 8 月签订的，虽然款项直到 2012 年 12 月 28 日才付清，但是B从 2011 年 8 月开始已经全盘接手A公司的人员、资产、负债等并开展经营，且转让协议中未约定因付款时点晚于协议日期对B的所有权有什么影响，这种情况下，是否应认定合并日为 2011 年 8 月 3.如果是同一控制下业务合并，B公司是否应追溯调整 2011 年合并报表，将B公司 2011 年 5 月-2011年 12 月的损益及 2011 年 12 月 31 日的资产负债表纳入合并范围？合并损益时是否还考虑“应以合并方资本公积(资本溢价或股本溢价)的贷方余额为限，将被合并方在企业合并前实现的留存收益中归属于合并方的部分自“资本公积”转入“盈余公积”和“未分配利润””？ 是否应在 2012 年编制的合并报表中合并A公司2012.1.1-2012.12.28的损益（资产和负债已经体现在B公司单体报表了）及 2012 年 12 月 28 日的资产负债表？由于不是整体全部合并，只是资产、负债的一个整体转让，合并损益时损益金额如何考虑？全部合并还是需要做一些调整？对于合并时点之前实现的损益是否考虑“应以合并方资本公积(资本溢价或股本溢价)的贷方余额为限，将被合并方在企业合并前实现的留存收益中归属于合并方的部分自“资本公积”转入“盈余公积”和“未分配利润””？资产负债表的话直接合并A公司 2012 年 12 月 28 日账面的货币资金及所有者权益吗？ 4.评估增值 4000 万元主要是由土地和固定资产的评估增值导致的，该增值的评估基础是否合理如何认定？因为该土地及房屋设备等固定资产处于A、B共同控制人C所控制的集团公司D所在土地范围内，D所处的土地在一个乡镇，不存在充分竞争的市场，资产市场价格难以取得，收益法核算的评估价值不定因素又太多。 5.A公司出售资产后就收入 4000 万元缴纳了相关税费，B公司在每年的汇算清缴中都就资产的公允价值高于账面价值导致的折旧差异进行了纳税调整，那么在合并时点是否需要就资产的公允价值高于账面价值的部分 4000 万元计提递延所得税资产？

回答人：chenyiwei
1 、应认定为同一控制下的业务合并，比照同一控制下吸收合并进行会计处理。 2 、对同一控制下重组而言，“付款 50 ％以上”的条件对于判断合并日而言较为次要。建议通过一定的标志确定B对A的相关活动具备主导权并可据此享有相关经济利益的标志，如人员和重要经营性资产从A转移到B的日期等。 3 、B公司的合并报表应按同一控制下合并的原则进行追溯重述（追溯到B公司的成立日）。
自 2011 年 5 月以来该业务产生的损益应体现在B公司合并报表的留存收益中。 由于被合并方是一个业务，以前年度可能没有单独设账核算，因此可能需在A公司报表的基础上进行一定的剥离调整以确定该业务在历史期间的模拟报表，作为纳入B公司合并报表的基础。 4 、建议利用具有良好职业声誉和胜任能力的评估机构对此次作为作价依据的评估结果进行复核，以确定其是否合理。 5 、在满足所得税准则规定的递延所得税资产确认一般条件的前提下（预计暂时性差异转回期间可有足够多的应纳税所得额），可以确认递延所得税资产。 4 、

提问人：caishaoxian 时间：2014-12-24 10:28:35
感谢陈老师细心的讲解，大的原则已经清楚了，还有一些小细节需要您指点。 上例中B公司单体层面 2011 年会计处理： 借:购入的资产 40000 万元 递延所得税资产 600 万元（ 4000 0.15 ） 贷：购入的负债 7000 万元 其他应付款 -A 公司 37000 万元（成交价） 未分配利润 -3400 万元（ b 公司原资本公积为 0 ， 4000-4000 0.15） 因为A公司就一个业务，且已转让给B公司，故B公司 2011 年 12 月 31 日合并报表应直接合并A公司的报表（货币资金 7000 万元，实收资本 2000 万元，资本公积 3000 万元，未分配利润 2000 万元），合并抵销分录： 借：实收资本 2000 万元 贷：资本公积 2000 万元 调整B单体报表冲减的未分配利润借：资本公积 3400 万元 贷：未分配利润-3400万元 请帮我看看这样做对不对？另外就是以上分录是基于 2011 年底A公司继续存在，如果转让之后A公司就立马注销了，那么 2011 年底B公司因购买A公司业务产生的-3400万元未分配利润又该怎么处理呢？

回答人：chenyiwei
合并报表编制方法与A公司后续是否注销无关。 假设A的整体资产、负债均转让给B，则B的合并报表编制的处理效果与控股合并A公司的效果类似：在最早报告期期初到购买日这段时间，A的实收资本 2000 万元和资本公积 3000 万元体现在B的合并报表的资本公积中（假设A自设立以来实收资本和资本公积未发生过变化），A的留存收益通过将A的利润表纳入合并报表范围的方式逐步在B的合并报表中累积，构成B的合并报表中留存收益的一部分（到合并日累积到 2000 万）。在合并日，按实际支付的对价款冲减合并报表层面的资本公积。（你举的例子中取得净资产和A的合并日净资产有矛盾）

提问人：zengfengxia 时间：2014-12-25 10:51:26
陈版，付款50%是原企业会计制度下的要求，在现行准则的非同一控制下的股权转让，50%的付款仍然属于一个重要的节点吗？

回答人：chenyiwei
目前企业合并准则的应用指南里仍然是这样写的，但如《计学撮要 2011 》中的观点所述，我们认为该条件在判断购买日时相对较为次要。